臺灣臺中地方法院刑事判決　　　　　　　　　　　　　　九十年度自字第四五八號
　　自　訴　人　甲○○
　　被　　　告　乙○○
右列被告因詐欺案件，經自訴人提起自訴，本院判決如左：
    主  文
乙○○意圖為自己不法之所有，以詐術使人將本人之物交付，累犯，處有期徒刑伍月
，如易科罰金，以參佰元折算壹日。
    事  實
一、乙○○前於民國八十年間因偽造有價證券案件，經臺灣高等法院台中分院判處有
    期徒刑一年十月，並經最高法院於八十一年七月八日判決上訴駁回確定，甫於八
    十七年二月十六日假釋縮短刑期執行完畢；復因業務侵占案件，經本院於八十九
    年十一月六日判處有期徒刑一年確定（現執行中）。乙○○仍不知悔改，竟意圖
    為自己不法之所有，於九十年一月二十二日春節前夕（除夕前一天，翌日至二十
    八日放假），至台中市○○路一八五號自訴人經營之機車店內，向自訴人騙稱：
    因急需發放工人工資，尚缺新台幣（下同）四萬元，因其要趕至台北辦事，又沒
    有提款卡，雖然其彰化銀行太平分行存摺內尚有七萬七千七百三十五元存款，但
    因放假無法至銀行提領，待過年後再返還，另一併歸還以前積欠之機車款七千五
    百元等語。乙○○為取信自訴人，更提出存摺、印章供自訴人保管，另書立切結
    書，約定在一月二十九日中午以前至銀行提領歸還。自訴人因此陷於錯誤，又因
    自訴人身邊並無足額現金，遂與乙○○至店內斜對面之機車行向陳淑娟商借，並
    當場交付四萬元。詎屆期後，乙○○並未返還，經多次催討，均避不見面；自訴
    人即於九十年三月十六日持保管之存摺至彰化銀行太平分行查證，發現被告早於
    一月二十九日前以提款卡將存款提領一空，始知受騙。
二、案經自訴人提起自訴。
    理  由
一、訊據被告乙○○固坦承其於前開時、地向自訴人借款，因自訴人身邊並無現金，
    才一同至自訴人機車行斜對面向自訴人朋友商借，伊並當場書立切結書，且交付
    存摺、印章供自訴人擔保等語，惟矢口否認上開犯行，辯稱：伊係因被上游廠商
    倒帳，才無法還錢，伊並未詐欺自訴人云云。惟查上開事實，業據自訴人甲○○
    指訴甚詳，並經證人陳淑娟結證明確，其結證稱：「（九十年一月二十二日被告
    向自訴人借新台幣四萬元時妳有無在現場？）我有在場，我與自訴人是同行，我
    的機車店在自訴人的店斜對面，認識已經五、六年，自訴人早上十一點多帶被告
    到我店裡，當時告訴我被告差四萬元，自訴人說他正好沒有現金，要我先借給他
    四萬元，要借給被告，我馬上到台中企銀領一部分錢，我身上有些現金，所以湊
    四萬元給他，自訴人當天下午就還給我。自訴人帶被告來之前有先打電話給我，
    要我幫他籌錢。」「（被告當時如何說？提示卷附切結書影本）被告說當天是連
    續放年假（除夕前一天），工人要領工資他沒有提款卡沒有辦法領，等銀行開始
    營業就可以還自訴人，被告有提出印章及存摺，說存摺內還有錢，沒有說有多少
    錢，並說過完年要與自訴人一起去領錢還給自訴人，好像簽卷附的切結書給自訴
    人，是在我那裡寫的。」等語（見本院九十一年一月三日審判筆錄），並有切結
    書影本、存摺影本各一件在卷可佐，足見證人之證詞非虛。再細觀自訴人於九十
    年三月十六日持被告乙○○存摺影本至銀行補登存提款紀錄所載：九十年一月十
    日，存款餘額為七萬七千七百三十五元；其後被告即陸續以提款卡提領（因未登
    簿所以當時存摺未能顯現），九十年一月十九日借款前剩餘一千一百九十八元、
    同年月二十九日僅餘一百九十八元等情，足見被告向自訴人借錢時（一月二十二
    日），其存摺顯現者確為九十年一月十日之七萬七千七百三十五元，實則當時餘
    額僅為一千一百九十八元，被告詐騙之意圖已極明顯。參以被告於清償期屆至時
    ，即逃逸無蹤、避不見面，迄今尚未返還借款，益證被告上開辯解，均係事後飾
    卸之詞，不足採信。事證明確，被告上開犯行堪以認定。
二、核被告乙○○所為，係犯刑法第三百三十九條第一項詐欺取財罪。其曾因偽造有
    價證券案件，經臺灣高等法院台中分院判處有期徒刑一年十月，並經最高法院於
    八十一年七月八日判決上訴駁回確定，而於八十七年二月十六日假釋縮短刑期執
    行完畢，有台灣台中地方法院檢察署刑案資料查註紀錄表、台灣高等法院被告全
    國前案紀錄表在卷可按，其於五年以內再犯本件有期徒刑以上之罪，為累犯，應
    依刑法第四十七條規定加重其刑。爰審酌被告素行不良、智識程度及其犯罪之動
    機、目的、手段、詐取之金額不高、被害人所受之損害尚非重大，暨其犯罪後態
    度等一切情狀，量處如主文所示之刑，並諭知易科罰金之折算標準，以資懲儆。
據上論斷，應依刑事訴訟法第三百四十三條、第二百九十九條第一項前段，刑法第三
百三十九條第一項、第四十七條、第四十一條第一項前段，罰金罰鍰提高標準條例第
一條前段、第二條，判決如主文。
中    華    民    國      九十一      年       一      月     十七    日
                                臺灣臺中地方法院刑事三庭
                                      法  官  唐 光 義
右正本證明與原本無異。
如不服本判決，應於判決送達後十日內向本院提出上訴狀，上訴於臺灣高等法院臺中
分院( 須附繕本 )。
                                      書記官
中    華    民    國      九十一      年       一      月     十八    日
附錄法條：
刑法第三百三十九條：
意圖為自己或第三人不法之所有，以詐術使人將本人或第三人之物交付者，處五年以
下有期徒刑、拘役或科或併科一千元以下罰金。
以前項方法得財產上不法之利益或使第三人得之者，亦同。
前二項之未遂犯罰之。
